【裁判字號】    99,訴,724
【裁判日期】    990629
【裁判案由】    公共危險
【裁判全文】
臺灣臺中地方法院刑事判決               99年度訴字第724號
公  訴  人  臺灣臺中地方法院檢察署檢察官
被      告  甲○○
上列被告因公共危險案件，經檢察官提起公訴（99年度偵字第15
34號），本院判決如下：
    主    文
甲○○放火燒燬他人所有之機車，致生公共危險，累犯，處有期
徒刑柒月。扣案之打火機壹個沒收。
    犯罪事實
一、甲○○前因酒醉駕車之公共危險案件，經本院以96年度豐交
    簡字第961號判處有期徒刑2月，甫於民國97年8月7日縮刑期
    滿執行完畢。詎甲○○仍不知悛悔警惕，明知車號TJT-859
    號輕型機車（三陽廠牌、83年6月出廠；下稱前開機車）僅
    為其向友人乙○○所借用、為屬乙○○母親丙○○○所有之
    機車，其對於前開機車僅有占有使用權、非為前開機車之所
    有人，其於99年1月10日夜間某時，因參加他人喜宴後與張
    世馨、翁川富等親戚發生口角，其竟基於放火燒燬他人所有
    機車之犯意，於翌日（11日）1時25分許，在位於臺中縣豐
    原市○○路6巷34號（起訴書誤載為32號）建築物東側空地
    （與前開34號建築物之距離僅約2點7公尺），以其所有之打
    火機引燃置放在前開機車上雨衣（起訴書誤載為外套）之方
    式，放火燒燬前開機車（毀損部分未據告訴）而有延燒至前
    開34號建築物之虞，致生公共危險。嗣經警據報而於同日1
    時34分許，抵達現場並撲滅仍在燃燒中之前開機車以阻絕火
    勢進一步延燒至前開34號建築物，於同日1時46分許始將火
    勢撲滅，前開機車則已燒燬，期間在場之甲○○則在有偵查
    權限之警察機關尚未發覺犯罪前，主動向據報至現場處理、
    有偵辦犯罪職務之警員陳麒帆坦承前揭犯行，並將前開打火
    機1個交予警方扣案而自首接受裁判，始悉上情。
二、案經臺中縣警察局豐原分局報請臺灣臺中地方法院檢察署檢
    察官偵查起訴。
    理    由
一、證據能力之說明：查檢察官、被告甲○○對於本判決所引用
    之下列各項證據方法之證據能力，於本院準備程序時均表示
    無意見，且於法院調查證據時，知有刑事訴訟法第159條第1
    項不得為證據之情形，亦未於言詞辯論終結前聲明異議，茲
    審酌該等言詞陳述及書面作成時之情況，並無不宜作為證據
    之情事，依刑事訴訟法第159條之5之規定，自得作為證據。
    次按除法律另有規定外，實施刑事訴訟程序之公務員因違背
    法定程序取得之證據，其有無證據能力之認定，應審酌人權
    保障及公共利益之均衡維護，刑事訴訟法第158條之4定有明
    文。惟本案所引用之非供述證據，並無證據證明係實施刑事
    訴訟程序之公務員違背法定程序所取得，自應認均具有證據
    能力，合先敘明。
二、前揭犯罪事實，業據被告於警詢、偵查及本院審理時均坦白
    承認，亦據證人丙○○○於警詢時證述及於檢察官訊問時結
    證在卷，復經證人乙○○、丙○○○均於本院審理時結證明
    確。此外，並有被告所有之打火機一個扣案可證，及臺中縣
    警察局豐原分局（頂街派出所）刑事陳報單、扣押筆錄、扣
    押物品目錄表、公務電話紀錄簿、現場相片拍攝位置圖、內
    政部消防署火災證物鑑定報告、前開機車之車籍查詢基本資
    料表及臺中縣警察局豐原分局99年3月30日函附臺中縣消防
    局火災原因調查鑑定書各1件及現場相片28張附卷可稽。且
    觀諸前揭卷附現場相片28張（見警卷24至30頁；本院卷52至
    57頁），可知被告放火燒燬前開機車之位置與前開34號建築
    物間僅約2點7公尺（與前開34號建築物屋簷之距離則僅約2
    點3公尺），二者距離甚近，且警方於前揭時地據報抵達現
    場並撲滅仍在燃燒中之前開機車以阻絕火勢進一步延燒至前
    開34號建築物之際，當時前開機車已陷於燃燒火海之中且火
    勢甚大，則被告放火燒燬前開機車確有延燒至前開34號建築
    物之虞，已致生公共危險，實堪認定。從而，足認被告前揭
    自白確與事實相符。本案事證明確，被告前揭犯行，至堪認
    定，應依法論科。
三、論罪科刑：
  (一)核被告所為，係犯刑法第175條第1項之放火燒燬同法第173
    條及174條以外之他人所有物（即機車）罪。
  (二)被告前因酒醉駕車之公共危險案件，經本院以96年度豐交簡
    字第961號判處有期徒刑2月，甫於97年8月7日縮刑期滿執行
    完畢，有臺灣高等法院被告前案紀錄表附卷可稽，其於有期
    徒刑執行完畢後5年內故意再犯本案有期徒刑以上之罪，為
    累犯，應依刑法第47條第1項之規定加重其刑。
  (三)警方於前揭時地據報抵達現場並撲滅仍在燃燒中之前開機車
    以阻絕火勢進一步延燒至前開34號建築物之際，期間在場之
    被告係在有偵查權限之警察機關尚未發覺犯罪前，主動向據
    報至現場處理、有偵辦犯罪職務之警員陳麒帆坦承前揭犯行
    ，並將前開打火機1個交予警方扣案而自首接受裁判乙節，
    綜參卷附臺中縣警察局豐原分局（頂街派出所）99年1月11
    日刑事陳報單、扣押筆錄、扣押物品目錄表、臺中縣警察局
    豐原分局刑事案件報告書及警員陳麒帆99年1月11日、99年4
    月7日職務報告書各1件之內容甚明，核與自首之要件相符，
    爰依刑法第62條前段之規定，減輕其刑，並依法先加重後減
    輕之。
  (四)爰審酌被告未能克制一己情緒，因與他人間之細故竟放火燒
    燬前開機車而為本案犯行，除使前開機車之所有人受有財產
    上損害外，犯罪手段至非平和，對社會秩序及公共安全之危
    害情節非輕，再兼衡酌告犯後尚知醒悟、坦承犯行之犯罪後
    態度，及其犯罪動機、智識程度、前開機車之價值非鉅等一
    切情狀，量處如主文所示之刑，以示懲儆。
  (五)扣案之打火機1個，係被告所有供本案犯罪所用之物，業據
    被告陳明在卷，爰依刑法第38條第1項第2款之規定宣告沒收
    。
據上論斷，應依刑事訴訟法第299條第1項前段，刑法第175條第1
項、第47條第1項、第62條前段、第38條第1項第2款，判決如主
文。
中    華    民    國    99    年    6     月    29    日
                  刑事第十四庭  審判長法  官  陳得利
                                      法  官  黃裕仁
                                      法  官  何世全
以上正本證明與原本無異。
如不服本判決，應於收受送達後10日內向本院提出上訴書狀，並
應敘述具體理由；其未敘述上訴理由者，應於上訴期間屆滿後20
日內向本院補提理由書（均須按他造當事人之人數附繕本）「切
勿逕送上級法院」。
                                      書記官  陳建分
中    華    民    國    99    年    6     月    29    日
附錄論罪科刑法條：
刑法第175條第1項
放火燒燬前二條以外之他人所有物，致生公共危險者，處 1 年
以上 7 年以下有期徒刑。

司法院資訊處製作；財團法人民間司法改革基金會備份。
